臺灣高等法院刑事判決　　　　　　　　93年度上訴字第1299號
上　訴　人　臺灣臺北地方法院檢察署檢察官
被　　　告　丙○○
選任辯護人　張玉希 律師
　　　　　　韓世祺 律師
上列上訴人因被告偽造文書案件，不服臺灣臺北地方法院91年度
訴字第925號，中華民國93年2月27日第一審判決（起訴案號：臺
灣臺北地方法院檢察署90年度偵續二字第176號），提起上訴，
本院判決如下：
    主  文
上訴駁回。
    理  由
一、本案經本院審理結果，認第一審判決對被告丙○○為無罪之
    諭知，核無不當，應予維持，並引用第一審判決書記載之證
    據及理由（如附件）。
二、檢察官依告訴人之請求，上訴意旨略稱：被告丙○○原係受
    僱於證人乙○○所經營之代統公司，而系爭偽造之協議書二
    份，均係起因於告訴人丁○○與證人乙○○之間因資金週轉
    所生糾葛，故證人乙○○之證述，自必迴護被告。原審不察
    ，徒以證人乙○○之證言，遽認被告無偽造文書犯行，容有
    未洽等語。
三、按告訴人之告訴，係以使被告受刑事訴追為目的，與被告係
    基於相反之立場，其所述被害情形，難免有虛偽陳述之危險
    ，是其陳述是否與事實相符，仍應調查其他事實以資審認，
    始得為不利被告之認定。經查：
（一）公訴人上訴意旨指台北市政府警察局刑事警察大隊於八十
      五年十一月二十一日在證人乙○○之辦公處所查扣一份經
      變造「戊○○」印文之「戊○○印鑑證明書」影印本，而
      該影印本左上方即有一顆偽造之紅色印泥之「戊○○」印
      文（方形），其與真正之戊○○印鑑證明印鑑章係橢圓形
      ，明顯不符，因認證人乙○○明知系爭協議書上之「戊○○」印文係屬偽造，仍為不實之證詞。惟證人乙○○已結
      證稱，上開在其辦公處所查獲之「戊○○印鑑證明書」影
      印本係丁○○所交付，其上方記載之「本印鑑證明只限於
      簽約使用。民國八十一年六月一日」等字樣，亦係丁○○
      家族所書寫。至於交付之原因，則為「本來丁○○應該交
      付戊○○印鑑證明正本，但丁○○說戊○○人在國外，若
      需正本還要經過授權認證，所以他只提出影本，並且在印
      鑑證明影本上方蓋有戊○○的印章以示證明。」等語（見
      本院卷第二宗第二四四頁）。被告原係受僱於證人乙○○
      所經營之代統公司任業務經理，則其受乙○○指示製作系
      爭協議書，依常情被告應無分辨戊○○印鑑（證明）真偽
      之能力。況一般民事契約或協議書亦未必須使用「印鑑章
      」，個人之各類私章應均無不可，是以協議書上使用與告
      訴人丁○○所主張之「印鑑章」不同之戊○○印章，依事
      理自有可能。證人乙○○復結證稱，被告對整個換票的過
      程並不了解，協議書內容是伊與丁○○談好後，請被告代
      筆，被告並不知內情等語（見本院卷第二宗第二四五頁）
      。是單憑告訴人指協議書上所蓋戊○○之印章與登記之印
      鑑證明不符一節，尚不足以認定被告有明知不實而偽造系
      爭協議書之情事。
（二）告訴人復爭執系爭第二份協議書上有其父母、妹妹負連帶
      責任之記載，是以告訴人理應相當慎重，豈有從頭到尾均
      無告訴人之簽名，又戊○○、葉莊碧雲當時均在美國，告
      訴人又何以有權限為渠等蓋章云云。然查，告訴人於原審
      九十二年二月十二日庭訊時即自陳：「（公司內業務主要
      負責人）是戊○○，˙˙戊○○八十年間就出國了，但還
      是會下指示給我。」「公司的重大決策是戊○○決策，我
      負責在國內推動執行，公司的人會在年底去國外跟我父親
      報告。」「（八十二、三年間葉莊碧雲提供土地去向華僑
      銀行設定抵押之事）他授權給我去處理，我有他國外的授
      權書」「（葉美玲是否有加入大班公司或是代泉公司？）
      有，他是掛名的董事，是由我去辦理他入股的相關事宜。
      」等語（見原審卷第一四五、一四七頁）。可徵告訴人一
      向有權限為其滯外不歸之家人處理公司相關事項，尤以其
      尚受父親戊○○之指示辦理業務，是告訴人否認其有權限
      而反指自己不可能蓋用父母、妹妹之印章，應無可採。證
      人乙○○證述系爭協議書上之印章均是丁○○所蓋一詞，
      尚非無據。
（三）告訴人又稱被告於偵查中供述伊書寫第一份協議書時係乙○○拿二張本票給其抄號碼，第二份協議書時係乙○○念
      給伊抄，與乙○○供述是告訴人拿票出來給被告寫等語矛
      盾。惟不論該等協議書是告訴人抑或證人乙○○令被告所
      書寫，均不影響被告僅止於「代筆」之事實，而難認其有
      何偽造文書之犯意。
（四）告訴人另主張系爭協議書上「葉美伶」、「丁○○」二個
      印文，係代泉公司之股東章，當時該二枚印章係乙○○保
      管中，乙○○一併將印章使用於偽造協議書及本票之用云
      云。卷查證人乙○○於原審供述：「（戊○○、葉莊碧雲
      、葉美伶、丁○○及英泉公司的章）都是丁○○本人用印
      」「因為之前先寫的一份是我與丁○○簽訂的，後來我認
      為戊○○、葉莊碧雲、葉美伶之前都授權給丁○○要我支
      援他，這不單只是我與丁○○的債務問題，戊○○等人也
      應該加入作為丁○○的連帶保證人，所以我要求再簽一份
      ，丁○○就再拿了另一套的本票出來，其上就已經有戊○○、葉莊碧雲、葉美伶、丁○○及英泉公司的章，所以二
      份協議書上二份不同號碼的本票都是丁○○帶到現場的，
      本票上面的應記載事項已經填妥，章我記得也已經蓋好。
      」「（第二份協議書上的戊○○、葉莊碧雲、葉美伶）他
      們的章是丁○○當場在我面前蓋用的，名字是被告代簽的
      。」（見原審卷第一五三頁）。而被告於本院臺南分院九
      十一年上訴字第四六三號案庭訊時證稱：「一般進辦公室
      ，我在位置上聯絡事情，乙○○出來，拿二張票說自訴人
      （即本件告訴人，下同）要來換票，要我寫協議書，他說
      協議書的內容大約是如何，我依照他的意思書寫。寫完，
      他拿進去，後來乳品部主任甲○○也在辦公室，叫我和甲○○進乙○○辦公室，看他們用印，之後，叫我與甲○○
      在上面當證人。我們蓋完手印後，就出來。隔幾分鐘，乙○○出來說要重寫協議書，我又依照他的意思重寫一張。
      之後又進他辦公室蓋章作證。」「（你進辦公室，有看到
      自訴人？）用印時才看到，一進辦公室時沒看見。」「公
      司的慣例，是全部寫好，再打字，用印而已。我當天也是
      依照這種方式，將協議書的人寫上去。」「（本票上）百
      分之百，一筆一劃絕對都不是我的字」（該筆錄影印本見
      原審卷第一九0至一九三頁）；「自訴人印章是從皮包中
      拿出來的。」「（第一份、第二份協議書）都是丁○○拿
      出來蓋的。」（見原審卷第一九八頁）。亦與證人乙○○
      之證述，互核相符。況證人甲○○亦於另案偵查中證述：
      「（你有無看到協議書內之丁○○、葉莊碧雲、葉美伶、
      戊○○之印是何人所蓋？）是丁○○自他包包內取其自己
      蓋的。乙○○亦是他自己蓋的。我及丙○○未帶章故蓋指
      印。」（見台灣雲林地方法院檢察署八十六年度偵字第四
      七一0號卷第十九頁），「我當時在場，當天下午我要回
      公司繳報表，臨時他們要我們當見證人，我蓋手印，當時
      只有丁○○一個去，除乙○○外之五個印章都是丁○○蓋
      的章。」（見八十四年度自字第四二三號傷害案影印卷第
      五頁），尤足佐證被告上開辯解，應非虛妄。
（五）況查，卷附本院臺南分院九十一年上訴字第四六三號，關
      於自訴人丁○○自訴被告乙○○偽造有價證券等案件其中
      就「自訴人主張被告乙○○與本案被告丙○○共同偽造系
      爭協議書」部分，已據判決被告乙○○無罪（見原審卷第
      二八七頁以下），自訴人不服原判決提起上訴，亦經最高
      法院九十四年度台上字第二四二七號判決「上訴駁回」確
      定（見本院卷第三宗第五頁）。依此，則告訴人丁○○與
      乙○○間種種債務之紛爭糾葛關係，應非屬被告單純受僱
      者所得理解，而被告任職業務經理，並非主掌財務，其單
      純受乙○○命令製作協議書，更無偽造犯意之可言。
四、綜上所述，本件依告訴人之指稱及檢察官所舉之證據，尚不
    足以達到通常一般人均不致有所懷疑，而得確信公訴意旨所
    指被告丙○○偽造文書行為係真實之程度。此外，復查無其
    他積極證據足認被告有何上開犯行，自屬不能證明被告犯罪
    。原審為其無罪之諭知，即無不合。檢察官以前揭情詞執以
    上訴，即為無理由，應予駁回。本件原審檢察官係於九十三
    年四月十五日收受原審判決正本之送達，於同月二十三日提
    起上訴（見原審卷第三二二頁、本院卷第一宗第七頁），其
    上訴並未逾期，辯護意旨指檢察官之上訴已逾期，尚有誤會
    ，附此敘明。
據上論斷，應依刑事訴訟法第三百七十三條、第三百六十八條，
判決如主文。
本案經檢察官鄭龍照到庭執行職務。
中　　華　　民　　國　　94　　年　　6 　　月　　30　　日
　　　　　　　　　刑事第二十一庭審判長法　官  溫耀源
　　　　　　　　　　　　　　　　　　  法　官  邱同印
　　　　　　　　　　　　　　　　　　  法　官  吳  燦
以上正本證明與原本無異。
如不服本判決，應於收受送達後十日內向本院提出上訴書狀，其
未敘述上訴之理由者並得於提起上訴後十日內向本院補提理由書
（均須按他造當事人之人數附繕本）。
          　　　　　　　　　　　　　　書記官  陳靜姿
中　　華　　民　　國　　94　　年　　6 　　月　　30　　日
附件：
臺灣臺北地方法院刑事判決　　　　九十一年度訴字第九二五號
    公　訴　人　臺灣臺北地方法院檢察署檢察官
　　被　　　告　丙○○　男　五十三歲（民國三十九年九月二
                        十一日生）
　　　　　　　　　　　　身分證統一編號：Ｚ0000000
                        00號
　　　　　　　　　　　　住臺北縣新莊市○○○路廿八巷五弄
                        三號三樓
　　選任辯護人　張玉希律師
右列被告因偽造文書案件，經檢察官聲請簡易判決處刑（九十年
度偵續二字第一七六號），本院受理後（九十一年簡字第二五五
三號），認為不宜以簡易判決處刑，改以通常程序審理，判決如
左：
    主  文
丙○○無罪。
    理  由
一、公訴意旨略以：被告丙○○受僱於乙○○經營之代統企業股
    份有限公司（下稱代統公司）任業務經理，於民國八十二年
    間英泉食品股份有限公司（下稱英泉公司）因涉溢領土地補
    償款案及逃漏稅，經營產生危機，乃由英泉公司總經理丁○○出面與乙○○洽商合作經營英泉公司業務，另成立代泉企
    業股份有限公司（下稱代泉公司，由被告掛名董事長）經營
    原英泉公司之業務，嗣因發生糾紛，被告為使乙○○對丁○○、戊○○、葉莊碧雲、葉美伶等人提起之確認本票債權存
    在之訴得以勝訴，明知自己並未得到丁○○、戊○○（因案
    避居國外）、葉莊碧雲（因案避居國外）、葉美伶等人之同
    意，而與乙○○共同基於偽造文書之犯意聯絡，於不詳時、
    地，偽造八十三年七月十二日丁○○、戊○○（因案避居國
    外）、葉莊碧雲（因案避居國外）、葉美伶等人同意開立英
    泉公司為發票人之本票二紙，以換回先前因資金週轉，交付
    乙○○之支票為內容之換票協議書二份，並偽造丁○○、戊○○、葉莊碧雲、葉美伶等人之署名及印文於該二份協議書
    上，並由乙○○持偽造之協議書向臺灣雲林地方法院提起確
    認本票債權存在之訴，足以生損害於丁○○、戊○○、葉莊
    碧雲、葉美伶等人，因認被告涉有刑法第二百十條、第二百
    十六條之行使偽造私文書罪嫌云云。
二、查本件被告於起訴時之住所為臺北縣新莊市○○○路廿八巷
    五弄三號三樓，有卷附起訴書、刑事聲請狀在卷可稽，該址
    並非本院轄區，然被告陳稱：其製作前揭換票協議書之地點
    為臺北市中山區○○○路○段十五號三樓，核與證人乙○○
    、甲○○之證詞相符，是以本件公訴意旨所指之犯罪地點實
    為本院轄區，而非不詳地點，本院自有管轄權，先此敘明。
三、次按，犯罪事實應依證據認定之，無證據不得認定犯罪事實
    ，又不能證明被告犯罪者，應諭知無罪之判決，刑事訴訟法
    第一百五十四條第二項、第三百零一條第一項分別定有明文
    。次按認定犯罪事實所憑之證據，雖不以直接證據為限，間
    接證據亦包括在內；然無論直接或間接證據，其為訴訟上之
    證明，須於通常一般之人均不致於有所懷疑，而得確信其為
    真實之程度者，始得據為有罪之認定，倘其證明尚未達到此
    一程度，而有合理性懷疑之存在，無從為有罪之確信時，自
    應為被告無罪之判決，最高法院七十六年度台上字第四九八
    六號判例意旨亦可參照。
四、訊據被告堅詞否認有何行使偽造私文書之犯行，辯稱：八十
    三年七月十二日確有經乙○○（另經臺灣高等法院臺南分院
    九十一年度上訴字第四六三號判決無罪在案）指示在位於臺
    北市○○○路○段十五號三樓之乙○○辦公室內謄寫內容為
    丁○○取回先前所開支票、另開立支票與乙○○之協議書，
    嗣因乙○○要求重新立一份協議書，將丁○○之父母（戊○○、葉莊碧雲）、妹妹（葉美伶）等三人亦列名其上，遂依
    指示重新謄寫一份協議書，上開協議書均經丁○○持其本人
    及戊○○、葉莊碧雲、葉美伶之印章蓋用其上，並非偽造文
    書等語。
五、公訴意旨認被告丙○○有行使偽造私文書之犯行，無非係以
    ：(一)告訴人丁○○之指述；(二)被告於偵訊中供承：戊○○、
    葉莊碧雲、葉美伶並未在場，是乙○○叫伊寫的，協議書簽
    名部分都是伊寫的，指紋是由他們個人捺印的，伊及甲○○
    的指紋都是自己蓋的，伊未經他們同意就簽名在協議書上，
    因他們也未反對等語；(三)衡情，告訴人丁○○若於簽立協議
    書時在場，則其簽名應由告訴人自行為之，較能代表告訴人
    之真意，被告卻捨此而不為，與常情不符等為其論據。經查
    ：
   (一)訊之被告坦認卷附協議書二紙均為其所謄寫，並在其上捺
     指印見證等，有卷附協議書二紙可稽，且與證人乙○○（
     證稱指示被告謄寫協議書二紙、伊並於其上蓋章等情）、
     甲○○（證稱在場見被告謄寫協議書二紙，且伊亦捺指印
     見證等情）之證詞相符，此部分事實可堪認定。
   (二)證人丁○○因業務、借款、廣告、購買進口奶粉等原因，
     開立多張支票與證人乙○○，嗣因丁○○需將先前所簽發
     之支票抽換回去，故於八十三年七月十二日至乙○○辦公
     室內簽立換票協議書，由被告先謄寫一份內容為證人乙○○歸還十七張支票、證人丁○○另開立票號TH0000000（面
     額四百萬元）、TH00000 00（面額六百十五萬元）本票二
     紙以資交換之換票協議書，並由證人丁○○為立協議書人
     、證人乙○○為執票人、被告及證人甲○○為見證人，證
     人丁○○、乙○○當場持印章蓋用，證人甲○○、被告則
     當場捺指印；嗣因證人乙○○認丁○○所開本票必須要與
     其父戊○○、母葉莊碧雲、妹葉美伶共同簽立，方足擔保
     ，故要求證人丁○○另行簽發本票，並指示被告再謄寫一
     份內容為證人乙○○歸還十六張支票、證人丁○○、戊○○、葉莊碧雲、葉美伶另開立票號TH0000000（面額四百萬
     元）、TH0000000（面額六百十五萬元）本票二紙以資交換
     之換票協議書，由證人丁○○、戊○○、葉莊碧雲、葉美
     伶為立協議書人、證人乙○○為執票人、被告及證人甲○○為見證人，證人丁○○當場持丁○○、戊○○、葉莊碧
     雲、葉美伶之印章蓋用，證人乙○○亦持印章蓋用，證人
     甲○○、被告則當場捺指印等情，業據證人乙○○迭次證
     述明確，且訊之證人甲○○亦證稱：「當時在場有乙○○
     、丙○○、丁○○。乙○○向我提葉某有票要換，要求我
     作保證人，協議書上之指印是我捺印，因他們均是我老闆
     ，當時他們三人均在場，我去繳報表時叫我作見證。協議
     書所載支票我是有看到支票，但不知是否協議書所載之本
     、支票，當時丁○○有簽收一些東西。（你有無看到協議
     書內之丁○○、葉莊碧雲、葉美伶、戊○○之章是何人所
     蓋？）是丁○○由他自己的包包內取出，自己蓋的，乙○○亦是他自己蓋的，我及丙○○未帶章，故蓋指印。」等
     語（見臺灣雲林地方法院檢察署八十六年偵字第四七一０
     號卷第卅八頁），核均與被告所辯情節相符；至於為何有
     二份協議書，除據被告、證人乙○○前開證述綦詳外，臺
     灣臺北地方法院檢察署檢察官於八十五年十一月廿一日因
     偵辦恐嚇案，指揮臺北市政府警察局刑事警察大隊搜索證
     人乙○○住處，亦僅扣得票號TH0000000（面額四百萬元）
     、TH0000000（面額六百十五萬元）本票二紙（即第二份協
     議書所載本票），並未扣得票號TH00 00000（面額四百萬
     元）、TH0000000（面額六百十五萬元）本票二紙（即第一
     份協議書所載本票）等情，有卷附臺灣臺北地方法院檢察
     署函、本票影本二紙在卷可稽，亦與被告、證人乙○○供
     、證述內容相符。
   (三)告訴人於偵訊及本院、另案（臺灣雲林地方法院八十六年
     自字第六十一號偽造文書案）法院訊問中固一再指稱該協
     議書並非其所簽立，而係被告及乙○○共同謀議偽造云云
     ，然查：告訴人先後指述情節，實大相逕庭、互相矛盾，
     其先指稱：「（（提示協議書）內載換回十六張支票是否
     有何意見？）我未領回十六張支票，因我不在場。」等語
     （見臺灣雲林地方法院檢察署八十六年偵字第四七一０號
     卷第廿八頁反面），然嗣後又改稱：有收回原先簽發與乙○○之支票十七紙（票號依序為RB0000000、RB0000000、
     RB0000000、RB0000000、RB00 00000、RB0000000、
     RB0000000、RB0000000、RB0000000、RB0000000、RB0000
     000、RB0000000、RB0000000、RB0000000、RB0000000、
     RB0000000、RB000000 0，總額一千零十五萬元，支票影本
     見臺灣臺北地方法院檢察署八十九年偵續二字第一八九號
     卷第五七頁以下），其陳稱：「（支票在何處取回？）在
     乙○○辦公室拿回的，時間是七月十二日，當時只有乙○○在場，沒有別人。」云云（見臺灣臺北地方法院檢察署
     八十七年度偵續字第四一二號卷第四十頁），核與前揭否
     認有於八十三年七月十二日在乙○○辦公室內取回支票之
     陳述即有矛盾；且對於何以開立前揭支票與乙○○、為何
     乙○○會將上開支票退還，其先陳稱：「（你拿回支票有
     開什麼？）沒有，這是還我的司法詐欺款。」云云（見臺
     灣臺北地方法院檢察署八十七年度偵續字第四一二號卷第
     四十頁），然嗣後又改稱：「這些票是我向李勝峰買第四
     台股權給四張共一千萬支票，李兌現六百萬，後來我不買
     ，要求乙○○買回，因為作業都是他處理，他就湊了這十
     七張支票，共一０一五萬元。（支票什麼原因給乙○○？
     ）我向他買車，廿五萬，買公司五千四百萬。」云云（見
     臺灣臺北地方法院檢察署八十九年偵續二字第一八九號卷
     第一二九頁反面），其後又改稱：「因為我跟他說公司經
     營不下去，要他給我錢，如果他不給我錢，我就要將司法
     黃牛的事抖出來，於是他就同意將六百萬元的支票退還給
     我，並由他承接第四台一千萬元的股權。」云云（見本院
     九十二年二月十二日訊問筆錄第七頁），先後所述亦不一
     致；況本院核閱卷附支票影本，其上有「原票取回，茲欠
     乙○○先生新臺幣肆佰萬無誤丁○○83.7.12」等文字，訊
     之證人丁○○亦不諱言上開文字為其所寫，本院訊之證人
     丁○○何以書寫上開文字，其陳稱：「因為乙○○答應將
     我第四台一千萬元的股權承接下來，為了方便乙○○跟第
     四台公司要股權，所以才寫上這些字，實際上我根本沒有
     欠乙○○任何錢。（既然是將你在第四台的股權轉讓給乙○○，為何不直接由你直接與第四台接洽，訂定契約，將
     股權轉讓給乙○○即可？）因為我從未與第四台業者接觸
     ，所以用這種方式讓乙○○去取得股權。（為何不記載為
     乙○○尚欠你錢，而是要記載你欠乙○○錢？）我當時思
     慮很亂，他要我怎麼寫，我就怎麼寫。」等語（見本院九
     十二年二月十二日訊問筆錄第七頁以下），依證人丁○○
     所述，既然係證人乙○○尚積欠伊承接第四台股權之價款
     四百餘萬，卻反而填寫為伊欠證人乙○○四百餘萬，且證
     人乙○○即令欠伊四百餘萬，亦與乙○○得否另向第四台
     業者要求股權移轉無關，所述顯悖於情理，是證人丁○○
     之指述，是否合於事實而堪採認為不利於被告認定之依據
     ，實值置疑。
   (四)前揭協議書二紙，其中證人丁○○、戊○○、葉莊碧雲、
     葉美伶之姓名均由被告代寫，業據被告坦認在卷，對於被
     告為何不交由其所稱：同在現場之證人丁○○簽名，反由
     其繕寫丁○○、戊○○、葉莊碧雲、葉美伶姓名一節，被
     告供稱：「（戊○○等人名字為何你代寫？）我們公司以
     往經驗都是名字、內容寫上去再蓋章。」「（照你所說，
     自訴人當時有在場，為何後面的立協議書人，沒有空下來
     ，叫他本人簽名？）公司的慣例，是全部寫好，再打字、
     用印而已，我當天也是依照這種方式，將協議書的人寫上
     去。」等語（見臺灣臺北地方法院檢察署八十九年偵續二
     字第一八九號卷第四八頁、臺灣高等法院臺南分院九十一
     年上訴字第四六三號卷九十二年五月三十日訊問筆錄），
     經本院核閱卷附協議書二紙，其中相關協議內容、日期、
     立協議書人丁○○、戊○○、葉莊碧雲、葉美伶、持票人
     乙○○、見證人丙○○、甲○○之姓名、身分證字號、地
     址等所有文字均由被告書寫完成，再另於各人姓名下用印
     或捺指印，並非僅丁○○、戊○○、葉莊碧雲、葉美伶之
     姓名由被告填寫，其他人（乙○○、甲○○）之姓名卻由
     乙○○、甲○○自行填寫，是以被告於第一份協議書上所
     寫告訴人丁○○之姓名，第二份協議書上所寫丁○○、戊○○、葉莊碧雲、葉美伶之姓名，顯有先行謄寫再交由丁○○用印之意，與代替渠等簽名之情形有間，被告上開辯
     詞，顯非無據；公訴意旨以：告訴人丁○○若於簽立協議
     書時在場，則其簽名應由告訴人自行為之，較能代表告訴
     人之真意，被告卻捨此而不為，與常情不符云云，為被告
     不利之認定，然公訴意旨所指：必由在場他人簽名者，依
     前開說明，既無從認為係唯一之可能，無從排除被告前開
     辯解之情形存在，核屬以偏概全，尚難採為被告不利認定
     之依據；至於被告於偵訊中供承：戊○○、葉莊碧雲、葉
     美伶並未在場，是乙○○叫伊寫的，協議書簽名部分都是
     伊寫的，指紋是由他們各人捺印的，伊及甲○○的指紋都
     是自己蓋的，伊未經他們同意就簽名在協議書上，因他們
     也未反對等語（見八十九年偵續二字第一八九號卷第廿七
     頁反面），固亦經檢察官引為不利被告認定之依據，然查
     ：實則，被告於前開供述內緊接陳述：「我寫好協議書後
     ，再代寫他們姓名，再交由他們各自蓋章，乙○○是本人
     蓋章、葉家部分，由丁○○蓋的，即戊○○、葉莊碧雲、
     葉美伶的章。」等語（同上筆錄），業已明確供稱係得丁○○之同意，先謄寫立協議書人之姓名，再由丁○○統一
     蓋章確認等情，並非承認犯行，起訴書逕將被告前半段之
     供述擷取作為不利於被告認定之依據，似有斷章取義之情
     形，亦屬失據，此部分供述，自亦無從為被告不利認定之
     依據。
六、綜上所述，本件被告所辯，核與證人乙○○、甲○○證述內
    容相符，告訴人雖一再指述並未簽立系爭協議書，然先後指
    述內容矛盾且悖於常理，無從遽為被告不利認定之依據，又
    被告並未坦承犯行，公訴意旨片面引用被告供述內容為被告
    不利之事證，尚屬未洽，所指未讓告訴人親自簽名即屬違背
    常情，亦為以偏概全，是以本件公訴人所舉不利於被告之事
    證，均無從為被告不利之認定；況證人乙○○另亦遭告訴人
    丁○○以偽造本件換票協議書、涉有偽造有價證券嫌疑，提
    起自訴，然迭經臺灣雲林地方法院八十六年自字第六一號判
    決、臺灣高等法院臺南分院九十一年上訴字第四六三號以不
    能證明乙○○有偽造換票協議書為由，判決無罪在案。公訴
    人又未能舉出其他積極證據以實其說，本院復查無其他積極
    證據足以認定被告犯行，是無從證明被告犯罪，依前開說明
    ，自應為被告無罪之諭知。
據上論斷，應依刑事訴訟法第四百五十二條、第三百零一條第一
項，判決如主文。
本案經檢察官舒瑞金到庭執行職務
中　　華　　　民　　國　　九十三　年　二　月　二十七　日
                      臺灣臺北地方法院刑事第十二庭
                                  審判長法  官 林銓正
                                        法  官 胡宏文
                                        法  官 張永宏
右正本證明與原本無異。
如不服本判決，應於判決送達後十日內向本院提出上訴狀（應抄
附繕本）。告訴人或被害人如對於本判決不服者，應具備理由請
求檢察官上訴，其上訴期間之計算係以檢察官收受判決正本之日
期為準。
                                          書記官 黃瓊滿
中　華　　民　　國　九十三　 年 　三　　月　　　一　  日
